【裁判字號】    99,訴,3159
【裁判日期】    991129
【裁判案由】    偽證
【裁判全文】
臺灣板橋地方法院刑事判決              99年度訴字第3159號
公  訴  人  臺灣板橋地方法院檢察署檢察官
被      告  黃鋒明
            葉湘和
上列被告等因偽證案件，經檢察官提起公訴（99年度偵字第2110
3 號），經本院合議庭裁定改行簡式審判程序，判決如下：
    主  文
黃鋒明犯偽證罪，累犯，處有期徒刑肆月。
葉湘和犯偽證罪，累犯，處有期徒刑肆月。
    事  實
一、黃鋒明前因施用毒品、違反槍砲彈藥刀械管制條例案件，經
    本院以95年度簡上字第151 號、95年度易字第2060號分別判
    處有期徒刑8月、3月確定，上開2罪經本院96年度聲字第503
    號裁定應執行有期徒刑10月確定，於民國96年5 月19日縮刑
    期滿執行完畢出監。詎猶不知悔改，明知於98年5 月21 日
    20時許，在王志君（綽號牛奶）位於臺北縣新莊市○○街76
    巷5 弄3 號6 樓住處，以新臺幣（下同）11,000元向王志君
    購買安非他命10包、海洛因3 包為事實。竟基於偽證之犯意
    ，於99年6 月23日14時20分許，在本院就上開王志君涉嫌販
    賣第一、二級毒品案件（99年度訴字第348 號）審理時，供
    前具結證稱：（辯護人問：當時的毒品是向誰購買）「是向
    我另一個朋友購買的」、（辯護人問：妳是否曾經跟王志君
    買過任何毒品）「沒有」、（檢察官問：你為何在偵查中說
    妳都是跟綽號「牛奶」的王志君購買的）「我跟他拿的也叫
    牛奶，但是他本名我不知道」等語（見本院99年訴字第348
    號於99年6 月23日之審理筆錄），而就其向王志君購買第一
    、二級毒品之事項，於案情有重要關係之事項為虛偽之證述
    。
二、葉湘和前於98年間因轉讓毒品案件，經本院以98年度訴字第
    第1007號判處有期徒刑8月確定，於99年3月26日縮短刑期執
    行完畢出監。詎猶不知悔改，明知於97年年底起至98年1 月
    間農曆過年前，在王志君上開住處，以1500至2000元不等之
    代價，向王志君購買每小包約0.4 至0.5 公克不等之第二級
    毒品甲基安非他命共3次為事實。竟基於偽證之犯意，於99
    年7 月21日14時許，在本院就上開王志君涉嫌販賣第一、二
    級毒品案件（99年度訴字第348 號）審理時，以證人之身分
    就與該案件有重要關係之事項，供前具結證稱：（辯護人問
    ：妳是否曾經跟被告王志君買過毒品）「沒有」、（辯護人
    問：你為什麼在警、偵訊中陳稱說妳曾經向被告買過毒品三
    次）「警員引導我要這樣講的，（審判長問：檢察官那邊呢
    ）當時我不知道要怎麼處理」等語（見99年訴字第348 號於
    99年7 月21日之審理筆錄），而為虛偽之陳述。嗣經本院以
    99年度訴字第348 號刑事判決判處王志君成立轉讓第一級毒
    品罪，更於判決理由中具體指明黃鋒明上開證述不實，進而
    移請臺灣板橋地方法院檢察署檢察官偵辦，而查知上情。
三、案經臺灣板橋地方法院檢察署檢察官自動檢舉偵查起訴。
    理  由
一、查被告黃鋒明、葉湘和所犯均係死刑、無期徒刑、最輕本刑
    為3年以上有期徒刑以外之罪，其於準備程序中就前揭被訴
    事實均為有罪之陳述，經受命法官告知簡式審判程序之旨，
    並聽取其與公訴人之意見後，本院合議庭認為適宜由受命法
    官獨任進行簡式審判程序，爰依刑事訴訟法第273條之1第1
    項規定，裁定由受命法官獨任進行簡式審判程序，合先敘明
    。
二、前揭事實，為被告黃鋒明、葉湘和在本院審理時坦承不諱，
    並有本院99年度訴字第348號99年6月23日、99年7 月21日審
    判筆錄及證人結文各2份、臺灣板橋地方法院檢察署99年度
    偵字第21103號99年9月13日與99年9月28日偵查訊問筆錄、
    本院98年度訴字第348號判決1份附卷可稽。是被告2 人前開
    自白核與事實相符，堪以採信。而被告黃鋒明證述是否有向
    王志君購買第一、二級毒品海洛因、甲基安非他命；被告葉
    湘和證述是否有向王志君購買第二級毒品甲基安非他命，均
    攸關王志君有無轉讓第一、二級毒品之構成要件核心事實，
    自屬偽證罪所稱「於案情有重要關係之事項」，殆無疑義。
    從而，本件事證明確，被告2 人前開犯行堪以認定，應予依
    法論科。
三、按刑法上之偽證罪，為形式犯，不以結果之發生為要件，證
    人於供前或供後具結而就案情有重要關係事項，故為虛偽陳
    述，其犯罪即成立，而該罪所謂於案情有重要關係之事項，
    則指該事項之有無，足以影響於裁判之結果者而言，至於其
    虛偽陳述，法院已否採為裁判或檢察官據為處分之基礎，或
    有無採為基礎之可能，皆於偽證罪之成立無影響（最高法院
    71年臺上字第8127號、84年臺上字第3949號判例參照）。查
    被告黃鋒明、葉湘和主觀上均明知自己於98年5 月23日、98
    年8 月28日在偵查中所述屬實，竟反於其所見所聞，各自於
    99年6月23日、99年7月21日，在本院99年度訴字第348 號案
    件審理時故意為虛偽不實之陳述，而該虛偽陳述雖部分未經
    法院採為該案判決基礎，惟有使裁判陷於錯誤之危險，足以
    影響於裁判之結果，已如前述，則揆諸上開說明，被告2 人
    之行為仍應以偽證罪相繩。是核被告所為，係犯刑法第168
    條之偽證罪。再被告2 人有前揭科刑執行完畢情形，有臺灣
    高等法院被告前案紀錄表1 份在卷可稽，其於受有期徒刑之
    執行完畢後，5 年以內故意再犯有期徒刑以上之本罪，均應
    依刑法第47條第1 項之規定論以累犯，並依法加重其刑；又
    犯偽證罪，於所虛偽陳述之案件裁判確定前自白者，減輕或
    免除其刑，刑法第172 條定有明文，本件被告黃鋒明、葉湘
    和所虛偽證述之案件即上開本院99年度訴字第348 號案件，
    經臺灣高等法院於99年11月17日以99年度上訴字第3327號判
    決駁回，有本院99年11月19日辦理刑事案件電話紀錄查詢表
    1 份在卷可按，是被告2 人於該案確定前既已自白其偽證犯
    行，即應分別依上開規定減輕其刑，並均依法先加後減之。
    爰審酌被告2 人所為虛偽之結證，有害國家司法權之正確行
    使，造成司法資源之浪費及程序之延滯，然考量被告2 人犯
    後能坦承犯行，態度尚屬良好，及其等犯罪動機、目的等一
    切情狀，爰分別量處如主文所示之刑，以資懲儆。
據上論斷，應依刑事訴訟法第273 條之1 第1 項、第299 條第1
項前段，刑法第168 條、第172 條、第47條第1 項，判決如主文
。
本案經檢察官楊瀚濤到庭執行職務。
中    華    民    國    99    年    11    月    29    日
                  刑事第四庭    法  官  黃繼瑜
以上正本證明與原本無異
如不服本判決應於送達後10日內向本院提出上訴狀
                                書記官  謝雪紅
中    華    民    國    99    年    11    月    30    日
附錄本案論罪科刑法條全文：
中華民國刑法第168 條
於執行審判職務之公署審判時，或於檢察官偵查時，證人、鑑定
人、通譯於案情有重要關係之事項，供前或供後具結，而為虛偽
陳述者，處7 年以下有期徒刑。

司法院資訊處製作；財團法人民間司法改革基金會備份。
